【裁判字號】    89,自,137
【裁判日期】    890727
【裁判案由】    詐欺
【裁判全文】
臺灣板橋地方法院刑事判決                          八十九年度自字第一三七號
    自  訴  人  興福交通企業有限公司
    代  表  人  陳楊美雲
    代  理  人  鄧旭宏
    被      告  甲○○
右列被告因詐欺案件，經自訴人提起自訴，本院判決如左：
    主  文
甲○○無罪。
    事  實
一、自訴意旨詳如自訴狀所載（如附件）。
二、按犯罪事實應依證據認定之，無證據不得推定其犯罪事實。又不能證明被告犯罪
    者，應諭知無罪之判決，刑事訴訟法第一百五十四條、第三百零一條第一項前段
    分別定有明文。訊據被告堅決否認右揭犯行，辯稱：租車之錢已繳了新台幣（下
    同）三十幾萬，尚欠九萬五千元，因無法繼續繳下去週轉不來，才把車子還自訴
    人，並開本票，並無逃避之意，且該車修車花了很多時間，沒辦法出去開車，伊
    並無詐欺之意等語。再按刑法第三百三十九條第一項之詐欺罪，必須行為人自始
    基於不法所有之意圖，以詐術使人交付財物，始能構成，所謂以詐術使人交付，
    必須被詐欺人因其詐術而陷於錯誤，若其所用方法，不能認為詐術，亦不致使人
    陷於錯誤，即不構成該罪，最高法院四十六年臺上字第二六０號著有判例。至於
    民事債務當事人間，若有未依債務本旨履行給付之情形，在一般社會經驗而言，
    原因非一；其因不可歸責之事由無法給付，或因合法得對抗他造主張抗辯而拒絕
    給付，甚至債之關係成立後，始行惡意遲延給付，皆有可能，非必出於自始無意
    給付之詐欺犯罪一端；又刑事被告依法不負自證無罪之義務，故在別無積極證據
    之情形下，自難違反刑事訴訟法第一百五十四條之規定，以被告單純債務不履行
    之狀態，推定被告自始即有不法所有之意圖而施用詐術。經查，自訴人於本院開
    庭時自承被告車租共繳交三十六萬六千七百七十九元，且該車與被告是簽租送車
    契約，修理車之費用是被告自己繳交與公司無關，被告沒繳租金，後來公司就重
    新估價將車買回來，扣掉估車款尚欠之款項，被告有開本票，現錢也已還了等情
    。是自訴人所陳核與被告所辯情節相符，被告所辯應堪採信，揆諸前揭意旨顯難
    以被告單純債務不履行之狀態推定被告自始即有不法所有之意圖而施用詐術，本
    件純顯係民事債務糾葛，其行為實與詐欺之構成要件有別。此外，復查無其他積
    極證據足資證明被告犯罪，揆諸前揭說明，自應為被告無罪之諭知。
三、據上論斷，應依刑事訴訟法第三百四十三條、第三百零一條第一項前段判決如主
    文。
中      華      民      國    八十九    年      七      月    二十七    日
                              臺灣板橋地方法院刑事第四庭
  法    官    徐  子  涵
右正本證明與原本無異。
如不服本判決，應於判決送達後十日內向本院提出上訴狀。
                                  書 記 官    彭  麗  紅
中      華      民      國      八十九      年    八    月       三     日


司法院資訊處製作；財團法人民間司法改革基金會備份。
